臺灣板橋地方法院交通事件裁定　　 　　96年度交聲字第747號
原處分機關　交通部公路總局臺北區監理所蘆洲監理站
異　議　人
即受處分人　乙○○
上列異議人即受處分人因違反道路交通管理處罰條例案件，對於
交通部公路總局臺北區監理所蘆洲監理站民國96年5 月23日所為
之北監蘆字第裁 46─C00000000號處分，聲明異議，本院裁定如
下：
    主  文
異議駁回。
    理  由
一、按汽車駕駛人，行經有燈光號誌管制之交岔路口闖紅燈者，
    處新臺幣（下同）一千八百元以上五千四百元以下罰鍰；又
    汽車駕駛人，駕駛汽車有違反本條例之行為，經交通勤務警
    察或依法令執行交通稽查任務人員制止時，不聽制止或拒絕
    停車接受稽查而逃逸者，除按各該條規定處罰外，處新臺幣
    三千元以上六千元以下罰鍰；另汽車駕駛人有第六十條第一
    項之情形者，除依原條款處罰鍰外，並予記違規點數一點，
    道路交通管理處罰條例第五十三條第一項、第六十條第一項
    、第六十三條第一項第一款分別定有明文。再者，同條例第
    七條之二第一項第一款、第四款及第四項分別規定「汽車駕
    駛人之行為有下列情形之一，當場不能或不宜攔截製單舉發
    者，得逕行舉發：一、闖紅燈或平交道。四、不服指揮稽查
    而逃逸。第一項逕行舉發，應記明車輛牌照號碼、車型等可
    資辨明之資料，以汽車所有人為被通知人製單舉發。」，故
    交通勤務警察或依法執行交通稽查任務之人員發現汽車駕駛
    人涉有違規情事時，原則上固須當場攔截而製單舉發，此除
    可立即明確告知汽車駕駛人涉有交通違規情事外，亦可讓汽
    車駕駛人得當場陳述意見，避免交通稽查人員有所誤判，而
    可即時獲得補救。惟考量上開條例第七條之二第一項第一款
    至第五款所列舉之道路違規行為，其發生往往係在瞬間，抑
    或係於交通稽查人員執行勤務時所恰巧目睹之違規情事，且
    如有事實上不能當場攔截或依照比例原則不宜當場攔截製單
    舉發時，為達有效維護交通秩序及保障交通安全之行政目的
    ，故特別立法賦予交通稽查人員得於事後逕行製單舉發之權
    限。職是，如有上開各款所示之情形，而交通稽查人員不能
    或不宜當場攔截製單舉發者，自可於事後逕行舉發，其因而
    舉發違規之程序尚難謂有何違法。
二、本件原處分認異議人即受處分人乙○○於民國九十六年四月
    十二日下午三時二十分許，騎乘楊麗香所有之車號Ｋ八Ｖ─
    九九九號重型機車，行經臺北縣三重市○○路○段二六四巷
    口闖紅燈違規，經臺北縣警察局三重分局永福派出所執勤員
    警以警笛、手勢示意停車受檢，惟其並未理會拒絕停車接受
    稽查，且加速逃逸，遂依所記下車號、車種、顏色核對電腦
    車籍資料無誤後，掣單逕行舉發該機車所有人，嗣原處分機
    關依該車所有人之申請歸責於駕駛人乙○○，並據舉發機關
    查處結果，認受處分人騎乘機車有上開違規行為，乃依道路
    交通管理處罰條例第六十條第一項、第六十三條第一項第一
    款（原裁決書漏未記載第一款，惟不影響其裁決效力）規定
    ，裁處罰鍰三千元，並記違規點數一點。
三、異議意旨略以：異議人騎乘上開機車行經本件違規地點，惟
    該路段正在興建捷運工程，因而未注意該處設有紅綠燈號誌
    ，就直接騎過去，當時沒有聽到警察吹哨子的聲音，也沒有
    看到警察，如果有看到紅燈或是警察在該處，豈敢闖紅燈云
    云。
四、經查：
  (一)異議人於前揭時、地騎乘楊麗香所有之車號Ｋ八Ｖ─九九
      九號重型機車，沿臺北縣三重市○○路○段往三和路三段
      方向行駛，行經三和路四段二六四巷口，闖紅燈穿越該路
      口，適為斯時於三和路四段二一八巷口擔任路檢勤務之臺
      北縣政府警察局三重分局永福派出所員警發現，經以警笛
      、手勢示意停車受檢，惟駕駛人看到後並未停車接受稽查
      而加速往三和路方向逃逸之事實，業據證人即本件舉發員
      警甲○○於本院調查時到庭結證綦詳（見本院九十六年七
      月六日訊問筆錄），並繪製現場圖一紙附卷供佐，且有臺
      北縣政府警察局九十六年四月十二日北縣警交字第Ｃ00
      000000號舉發違反道路交通管理事件通知單、臺北
      縣政府警察局三重分局九十六年五月十八日北縣警重交申
      字第○九六○○二一六一四號書函影本各一件在卷可稽，
      雖異議人辯稱：因該路段正興建捷運工程，故沒看到紅綠
      燈，亦未看到警察云云，惟依上開現場圖觀之，捷運工地
      係在異議人行車方向之對面，與異議人所應遵循之號誌燈
      號設置地點顯無妨礙，而證人當時所處之臨檢位置係在異
      議人行車路徑正前方，參以證人甲○○證稱：「當時並無
      任何遮蔽物使該路段駕駛無法看到該處紅綠燈」等語，足
      認異議人於穿越該路口時對於燈號顯示之情狀及警員攔停
      之舉措，應可清楚目視，其徒以前詞置辯，並不足採。
　(二)審諸本件證人所證情節，並無不合常理或矛盾之處，其所
  　　為證詞業已清楚證述異議人騎乘前揭機車，於上開時、地
   　 確有不依規定二段式左轉及拒絕停車接受稽查而逃逸之交
    　通違規情事。至除該證人之證詞外，固無另以錄影或照相
  　　等方式所拍攝之車輛違規錄影帶或照片另資證明。惟一般
   　 警員執行交通勤務，依法並未要求就上開駕車逃逸等違規
      事項必須錄影或拍照存證，且因此等違規情事均發生於一
      剎那之間，除非於案發當時恰有預先錄影或擺設可供緊急
      照相之設備，否則要求值勤警員或舉發機關緊急錄影或照
      相，並須以此為證，亦未免與執行勤務之實況難合。職是
      ，本院以為雖無違規錄影帶或照片等證據資料另為佐證，
      但案發當時之現場值勤警員亦不失為可資證明之證人身分
      ，該警員既已到庭作證如上，且衡諸該警員係依法執行公
      務，其與異議人並不認識，亦無任何嫌隙可言，當不至甘
      冒涉犯偽證罪之風險，蓄意構陷異議人有此違規為是。故
      該警員上述之證言應可採信，當堪認定異議人確有上開之
      違規事實無訛，異議人猶以前詞置辯，自無足取。
五、綜上，本件違規事證已臻明確，異議人騎乘機車於前揭時、
    地，行經有燈光號誌管制之交岔路口闖紅燈、拒絕停車接受
    稽查而逃逸之違規事實，洵堪認定。從而，原處分機關據以
    援引上揭規定，就「違反處罰條例之行為，拒絕停車接受稽
    查而逃逸」之違規，裁處罰鍰三千元，並記違規點數一點，
    於法並無違誤，本件異議為無理由，應予駁回。
據上論斷，應依道路交通案件處理辦法第十九條，裁定如主文。
中　　華　　民　　國　　96　　年　　7 　　月　　19　　日
                        交通法庭  法　官  劉  安  榕
上列正本證明與原本無異。
如不服本裁定，應於裁定送達後五日內向本院提出抗告狀。
                                  書記官  楊  馥  如
中　　華　　民　　國　　96　　年　　7 　　月　　19　　日
